臺灣基隆地方法院宣示判決筆錄　九十一年度基小字第七○號
　　原　　　告　甲○○
　　訴訟代理人　戊○○
　　　　　　　　乙○○
　　法定代理人　己○○
　　被　　　告　丁○○
　　訴訟代理人　丙○○
右當事人間九十一年度基小字第七○號返還買賣價金事件於中華民國九十一年六月五
日下午四時在本院民事第七法庭公開宣示判決出席職員如左：
　　　　　　　　法　　　官　蔡佳玲
　　　　　　　　法院書記官　陳碧玉
　　　　　　　　通　　　譯　林玉梅
朗讀案由兩造均未到
法官朗讀主文宣示判決，並諭知將判決主文、所裁判之訴訟標的及其理由要領，記載
於後：
    主　　　文
被告松府建設股份有限公司應給付原告新臺幣貳萬伍仟元，及自民國九十一年一月三
十一日起至清償日止，按週年利率百分之五計算之利息。
被告丁○○應給付原告新臺幣貳萬伍仟元，及自民國九十一年二月一日起至清償日止
，按週年利率百分之五計算之利息。
訴訟費用新臺幣壹仟零陸拾伍元，由被告松府建設股份有限公司負擔新臺幣伍佰拾
元，餘由被告丁○○負擔。
本判決得假執行。
    兩造爭執及理由要領
一、被告松府建設股份有限公司、丁○○經合法通知，均未於最後言詞辯論期日（民
    國九十一年五月二十九日）到場，核無民事訴訟法第三百八十六條各款所列情形
    ，爰准原告之聲請由其一造辯論而為判決。
二、原告起訴主張其於民國九十年八月十四日與被告松府建設股份有限公司簽訂房屋
    買賣合約書，購買被告松府建設股份有限公司所興建之門牌號碼基隆市○○區○
    ○里○○○街六十二巷二○三號五樓房屋，另與被告丁○○簽訂土地買賣合約書
    ，購買該屋坐落之基隆市○○區○○段六一三地號土地應有部分，原告並已給付
    新臺幣（下同）二萬五千元予被告松府建設股份有限公司、給付二萬五千元予被
    告丁○○。兩造於簽約之際曾約定若原告無法取得房屋貸款，雙方將合意解除契
    約，被告並願將原告已給付之價金返還原告。嗣因原告未符合貸款資格而無法取
    得房屋貸款，原告乃於九十年十一月底、十二月初之間向被告業務代表鄭心盛為
    解除契約之意思表示，鄭心盛應允將代原告與被告辦理解約手續，其後原告即未
    再接獲被告之繳款通知，兩造因而合意解除系爭買賣契約，不料被告竟拒不返還
    原告所給付之五萬元價金，反援引房屋買賣合約書第十一條之約定及土地買賣合
    約書第九條之約定沒收原告所給付之五萬元價金。惟觀兩造所簽訂之房屋買賣合
    約書及土地買賣合約書乃典型之定型化契約，依消費者保護法施行細則第十一條
    第一項、第二項之規定，企業經營者應提供三十日以內之合理期間供消費者審閱
    全部條款內容，違反此規定者，該條款不構成契約之內容。本件被告既未提供合
    理之契約審閱期讓原告審閱契約，依前開規定，該房屋買賣合約書第十一條之約
    定及土地買賣合約書第九條之約定應不構成契約之內容，被告不得依據該約定沒
    收原告所給付之價金。為此爰依民法第二百五十九條之規定，請求被告返還原告
    已給付之價金五萬元，原告並願供擔保請准宣告假執行。
三、被告雖未於最後言詞辯論期日到場，惟其前曾到場抗辯原告胞妹乙○○於九十年
    八月十四日被告簽訂房屋買賣合約書及土地買賣合約書購買系爭房屋、土地，嗣
    因乙○○之信用問題無法取得貸款，經乙○○私下與原告協商後，原告同意以其
    名義與被告簽訂內容相同之房屋買賣合約書及土地買賣合約書，以利房屋貸款之
    申辦，實際上原告與被告之簽約日期應為九十年十一月六日，當時因雙方認為原
    告僅係承受乙○○先前所簽訂之合約，所以仍將簽約日期記載為九十年八月十四
    日。原告與被告簽約之際，被告並未允諾原告若未能取得貸款則願退還原告已付
    之價金。又乙○○於九十年八月十四日與被告簽約後，即攜回一份內容與原告於
    九十年十一月六日所簽訂之合約內容完全相同之房屋買賣合約書及土地買賣合約
    書，嗣後經過長達二個多月時間，乙○○始徵得原告同意改以原告名義簽約，衡
    情原告已有充裕之時間可要求乙○○提供原合約讓其考慮是否具名簽約，不得再
    以被告未提供契約審閱期為由主張契約條款無效。再者，本件係原告違約在先，
    原告拒絕續付尾款承買系爭房屋、土地，依房屋買賣合約書第十一條之約定及土
    地買賣合約書第九條之約定，由被告解除契約，並沒收原告已繳之全部價款充作
    違約金及對被告之損害賠償，被告並無義務退還原告已付價款。
四、經查：
  (一)原告主張曾與被告松府建設股份有限公司簽訂房屋買賣合約書，購買被告松府建
    設股份有限公司所興建之門牌號碼基隆市○○區○○里○○○街六十二巷二○三
    號五樓房屋，另與被告丁○○簽訂土地買賣合約書，購買該屋所坐落之基隆市○
    ○區○○段六一三地號土地應有部分，原告並已分別給付二萬五千元價金予被告
    松府建設股份有限公司及丁○○之事實，業據原告提出房屋買賣合約書暨付款明
    細表一份、土地買賣合約書暨付款明細表一份為證，並經被告當庭自認確有與原
    告簽訂系爭買賣契約，且不爭執業已收取付款明細表上所列之訂金及簽約金共五
    萬元之事實，自堪信原告此項主張屬實。
  (二)原告主張其因無法取得貸款，已於九十年十一月底、十二月初之間向被告業務代
    表鄭心盛為解除契約之意思表示，鄭心盛應允將代原告與被告辦理解約手續，且
    日後原告即未再接獲被告之繳款通知，系爭買賣契約應已合意解除一節，未據被
    告到場爭執（原告係於九十一年五月二十九日當庭為此項主張，未據被告到場抗
    辯），且揆諸系爭買賣契約並非由被告親自出面簽約，乃授權業務代表鄭心盛與
    原告洽商簽約，此節亦經證人鄭心盛到庭證述明確，是原告主張其係向被告業務
    代表鄭心盛為解除契約之意思表示，鄭心盛應允將代原告與被告辦理解約手續一
    節亦符合情理，更何況原告向被告業務代表鄭心盛為解除契約之意思表示後，即
    未再接獲被告之繳款通知，被告亦未提出任何證據證明其有續向原告催繳付款明
    細表上所列之價款，衡情被告若非已同意與原告解除契約，理當會繼續向原告催
    繳價款，怎會既不再通知原告繳納尾款，復於原告以律師函通知因已合意解除系
    爭契約，請求被告退還已付價金之際，亦未見被告函覆澄清其並未合意解除契約
    ？由此等客觀事實研判，被告於接獲原告之解除契約通知後，應已默示同意與原
    告解除系爭買賣契約，是原告主張系爭買賣契約業經合意解除一節，堪可採信。
  (三)被告雖抗辯系爭契約係由被告依房屋買賣合約書第十一條之約定及土地買賣合約
    書第九條之約定解除，並依該約定沒收原告已繳之全部價款充作違約金及對被告
    之損害賠償等語。惟按「解除權之行使，應向他方當事人以意思表示為之。」民
    法第二百五十八條第一項定有明文，次按系爭房屋買賣合約書第十一條、土地買
    賣合約書第九約定「甲方（指原告）未依約定期限履行本約之繳款義務時‧‧‧
    如經乙方（指被告）催告限期付款或交付應配合提出之書證、簽章，甲方逾期仍
    未履行，乙方得解除本契約，並沒收甲方已繳之全部價款充作違約金及對乙方之
    損害賠償，同時房屋由乙方收回自行處分。」，被告主張系爭契約乃由被告方面
    依約解除之事實，經原告於九十一年五月二十九日言詞辯論期日當庭否認，原告
    主張其向被告業務代表鄭心盛為解除契約之意思表示後，即未再接獲被告之繳款
    通知或被告自行解除契約之通知，而本院於九十一年五月十五日再開言詞辯論裁
    定已依職權闡明被告應提出其已通知原告限期繳款未果而解除契約之資料為證，
    然被告既未於九十一年五月二十九日之言詞辯論期日到場抗辯，亦未提出任何證
    據證明被告曾依房屋買賣合約書第十一條之約定及土地買賣合約書第九條之約定
    先「催告限期付款」未果而向原告為解除契約之意思表示，其抗辯自不足為信。
五、按「契約解除時，當事人雙方回復原狀之義務，除法律另有規定或契約另有訂定
    外，依左列之規定：一、由他方所受領之給付物，應返還之。二、受領之給付為
    金錢者，應附加自受領時起之利息償還之‧‧‧」民法第二百五十九條定有明文
    。系爭買賣契約既經兩造合意解除，而該契約就合意解除後雙方之回復原狀義務
    亦無特別之約定，自應有民法第二百五十九條規定之適用。從而，原告本於合意
    解除契約之法律關係，請求被告松府建設股份有限公司及丁○○分別返還已受領
    之價金二萬五千元，及自起訴狀繕本送達翌日（被告松府建設股份有限公司為九
    十一年一月三十一日、被告丁○○為九十一年二月一日）起至清償日止，按週年
    利率百分之五計算之利息，為有理由，應予准許。
六、因本件事證已臻明確，兩造其餘攻擊、防禦方法及所提之證據，均毋庸再予審酌
    ，附此敘明。
七、本件係依小額訴訟程序為被告敗訴之判決，應依職權宣告假執行。
八、本件訴訟費用額一千零六十五元（裁判費五百零一元、送達郵費五百六十四元）
    ，由敗訴之被告松府建設股份有限公司負擔五百三十三元，餘由敗訴之被告丁○
    ○負擔。
中　　　華　　　民　　　國　　九十一　　年　　　六　　　月　　　五    　日
~B臺灣基隆地方法院基隆簡易庭
~B    法院書記官　陳  碧  玉
~B    法　　　官　蔡  佳  玲
右正本證明與原本無異。
本筆錄正本之送達，與判決正本之送達，有同一效力。
對於本件判決如有不服，應於收受送達後二十日內向本院提出上訴書狀，上訴於本院
合議庭，並按他造當事人之人數附具繕本。
中　　　華　　　民　　　國　　九十一　　年　　　六　　　月　　　七　　　日
~B    法院書記官　陳  碧  玉
